【裁判字號】    88,訴,801
【裁判日期】    890114
【裁判案由】    過失致死
【裁判全文】
臺灣臺南地方法院刑事判決                          八十八年度訴字第八一號
    公  訴  人  臺灣臺南地方法院檢察署檢察官
    被      告  甲○○
    選任辯護人  趙哲宏
                楊淑惠
                宋金比
右列被告因過失致死案件，經檢察官提起公訴（八十八年度偵字第五九八四號），本
院判決如左：
    主  文
甲○○從事業務之人，因業務上之過失致人於死，處有期徒刑陸月，緩刑貳年。
    事  實
一、甲○○係「頑皮世界野生動物園」業務部主任，負責包括該野生動物園廣告招牌
    之設置與維修業務，為從事業務之人。「頑皮世界野生動物園」於民國八十六年
    九月一日，委託「大漢天威廣告事業有限公司」（以下簡稱為大漢天威公司）在
    省道臺十七線北門國中前自治橋旁設置大型廣告招牌，其後則由「頑皮世界野生
    動物園」負責該廣告招牌之維護，由甲○○定期派人進行維修。甲○○明知前開
    廣告招牌受風面積大，設置地點應與道路保持相當距離，以及於颱風季節來臨時
    對該路旁所設置之廣告物特別加強安全檢查及固定工作，以防廣告招牌倒塌危及
    路上來往車輛及行人，又無不能注意之情事，竟疏未注意，致該廣告招牌於八十
    七年十月十五日晚間，因「瑞伯」颱風吹襲而倒塌橫置車道中，嗣洪順發於同日
    晚間八時四十五分許騎乘ＵＯＧ－三六０號機車經省道臺十七線往北門方向行駛
    ，途經北門國中前撞及前開倒塌廣告招牌之鐵架，當場因顱腦損傷合併顱內出血
    死亡。
二、案經臺灣臺南地方法院檢察署檢察官自動檢舉偵查起訴。
    理  由
一、訊據被告甲○○固坦承擔任「頑皮世界野生動物園」業務部主任，「頑皮世界野
    生動物園」曾委託「大漢天威公司」製作大型廣告招牌設置於前開地點，以及該
    廣告招牌被颱風吹襲倒塌致洪順發撞及而死等情，惟否認有業務過失致死犯行，
    辯稱：（一）伊係「頑皮世界野生動物園」之從業人員，但本質上並非以侵害不
    特定多數人之生命、身體之危險行業為業，又非從事為維護客人或其他從業人員
    之生命、身體安全之業務，是以對於伴隨天災（颱風）所發生之廣告招牌倒塌致
    人死亡，應無「業務」責任之可言。（二）況本案之廣告招牌係由大漢天威公司
    設計、製作、安裝，倘設計、安裝工作有瑕疵，顯非可歸責頑皮世界，至於維護
    是否有過失乙節，則不能僅以廣告招牌倒下即憑空臆測係伊疏於維護所致。（三
    ）依交通部中央氣象局八十八年十一月二日中象參字第八八○五○一九號函所載
    「經查本局臺南氣象站八十七年十月十五日平均風速二十時為每秒十二．二公尺
    ，二十一時為每秒十四．六公尺，換算成風壓分別為每平方公尺十七．六公斤、
    二十五．五八公斤；又該日的瞬間最大陣風為每秒三十．七公尺，十分鐘最大風
    速為每秒十七．二公尺，換算成風壓分別為每平方公尺一一三．一公斤、三五．
    五公斤」是該日瞬間最大陣風為每秒三十．七公尺，再對照該局所附之風級標準
    說明可得：每秒三十．七公尺之風速，應屬十一級風（狂風），此對陸地將造成
    「重大災害」，由上可知，本案實係因天災之不可抗力導致招牌倒塌，應不可歸
    責於被告云云。
二、經查：臺南地區於八十七年十月十五日因遭受「瑞伯颱風」吹襲，當日平均風速
    為晚間八時每秒十二．二公尺、九時為每秒十四．六公尺，相當於六級風（強風
    ）與七級風（疾風），在陸地上則有「大樹枝搖動，電線呼呼有聲，舉傘困難」
    、「全樹搖動，迎風步行有阻力」等現象，此有交通部中央氣象局八十八年十一
    月二日中象參字第八八○五○一九號函附卷可稽，依據前開說明，八十七年十月
    十五日晚間八、九時許之風力雖然強勁，然尚應不致造成災害；被告雖以當日瞬
    間最大陣風為每秒三十．七公尺，已達十一級風（狂風），屬「陸上絕少，有則
    必有重大災害」，然審之前函內所附當日氣候資料，並未記載當日最大陣風係發
    生於何時，再參酌當日晚間八時風速為每秒十二．二公尺（以下風速均取近似值
    ），九時為每秒十四．六公尺，十時為每秒十四．八公尺，十一時每秒十五．三
    公尺，十二時每秒十五．五公尺，顯見當日風速係越接近午夜，風力越強，則當
    日最大陣風係於當日晚間十一時至十二時間發生，應可推論，而本件事故係發生
    於晚間八時四十五分許，有道路交通事故調查報告表卷內可佐，其時既尚未發生
    前開十一級最大陣風，自難將本件廣告招牌之倒塌歸咎於風力過強，被告所辯本
    案係屬天災之不可抗力云云，要非可採。其次，本件廣告招牌因受風面積廣大，
    如遇強風吹襲時，勢將承受巨大壓力，若欲避免該招牌因故倒塌後突出路面致人
    死傷，於設置時應盡量使招牌高度低於其與道路間距離，被告負責廣告招牌之設
    置，自應注意此點，惟其在選定設置廣告地點時，仍不注意及之，竟將該廣告招
    牌設置於距離路緣不到三公尺之處，以致該招牌倒塌時，突出路緣達二．四公尺
    ，有前揭道路交通事故調查報告表可參，被告對於該廣告招牌之設置地點選定有
    所過失，自可認定，被告雖辯稱該廣告招牌之設計、製作、安裝均係由大漢天威
    公司所為，然大漢天威公司僅係承攬製作廣告招牌，對於廣告設置地點之設置，
    應無置喙餘地，被告以廣告招牌係由他人製作，辯稱並無過失責任云云，亦不足
    採。末按，刑法上所謂業務，係指個人基於其社會地位繼續反覆所執行之事務，
    其主要部分之業務固不待論，即為完成主要業務所附隨之準備工作與輔助事務，
    亦應包括在內，最高法院七十一年臺上字第一五五○號著有判例可供參照。被告
    職任「頑皮世界野生動物園」之業務部主任，職務內容包括「頑皮世界野生動物
    園」各地廣告招牌之裝置、維修，業據被告於偵訊及本院審理時自承，則被告固
    非以裝置、維修廣告招牌為其主要業務，然其身為「頑皮世界野生動物園」，負
    責該動物園各項庶務，設置廣告招牌以提高該動物園知名度，自亦屬其為完成主
    要業務所附隨之輔助事務，是被告對於設置廣告招牌之過失，自可認定係屬業務
    上之過失，被告所辯其無業務上責任云云，復不可採。此外，洪順發係因頭部撞
    及該倒下之廣告招牌，以致右側頭部挫裂傷致顱腦損傷合併顱內出血死亡，亦據
    臺灣臺南地方法院檢察署檢察官督同法醫相驗屬實，並製有相驗屍體證明書、驗
    斷書、勘驗筆錄等附卷可稽，並有臺灣省車輛行車事故覆議鑑定委員會八十八年
    四月十六日交覆字第八七一八八二號函附覆議意見書在卷可考，被告之過失行為
    與洪順發死亡之結果間有相當之因果關係，亦可認定。綜上所述，本件事證已臻
    明確，被告犯行堪以認定。
二、核被告所為係犯刑法第二百七十六條第二項之業務過失致死罪。爰審酌被告因選
    擇廣告設置招牌地點不當之過失程度，與被害人洪順發家屬已達成和解，賠償被
    害人，有和解書一份在卷足憑，以及被告之品行、智識程度等一切情狀，量處如
    主文所示之刑，以示懲儆。又查被告前未曾受有期徒刑以上刑之宣告，有本院被
    告全國前案記錄表在卷可憑，其經此教訓後，應知所警惕，信無再犯之虞，本院
    因認所宣告之刑以暫不執行為適當，併諭知緩刑二年，以勵自新。
據上論斷，應依刑事訴訟法第二百九十九條第一項前段，刑法第二百七十六條第二項
、第七十四條第一款，罰金罰鍰提高標準條例第一條前段，判決如主文。
本案經檢察官羅瑞昌到庭執行職務。
中    華    民    國      八十九    年      一        月      十四      日
                              臺灣臺南地方法院刑事第四庭
                  法  官  吳  坤  芳
右正本證明與原本無異。
如不服本判決，應於判決送達後十日內向本院提出上訴狀( 應附繕本 )。
                                          書記官  馬  愛  君
中    華    民    國      八十九    年      一        月      十四      日
附錄本案論罪科刑法條全文：
刑法第二百七十六條：
    因過失致人於死者，處二年以下有期徒刑、拘役或二千元以下罰金。
    從事業務之人，因業務上之過失犯前項之罪者，處五年以下有期徒刑或拘役，得
    併科三千元以下罰金。


司法院資訊處製作；財團法人民間司法改革基金會備份。
